【裁判字號】    98,消債聲,5
【裁判日期】    981030
【裁判案由】    聲請免責
【裁判全文】
臺灣臺東地方法院民事裁定             98年度消債聲字第5號
聲  請  人
即  債務人  甲○○
代  理  人  廖頌熙律師
上列當事人聲請免責事件，本院裁定如下：
    主  文
聲請人甲○○不免責。
    理  由
一、聲請意旨略以：聲請人前經本院以民國98年6月5日98年度消
    債清字第9 號裁定准予開始並同時終止清算程序，茲因該裁
    定業因抗告期間屆滿而確定，爰依法請求裁定免除聲請人之
    債務等語。
二、按法院為終止或終結清算程序之裁定確定後，除別有規定外
    ，應以裁定免除債務人之債務；又除債務人證明經普通債權
    人全體同意者外，若法院裁定開始清算程序後，債務人有薪
    資、執行業務所得或其他固定收入，而普通債權人之分配總
    額低於債務人聲請清算前2 年間，可處分所得扣除自己及依
    法應受其扶養者所必要生活費用之數額者，抑或債務人有1.
    於7 年內曾依破產法或本條例規定受免責、2.隱匿、毀損應
    屬清算財團之財產，或為其他不利於債權人之處分、3.捏造
    債務或承認不真實之債務、4.因浪費、賭博或其他投機行為
    ，致財產顯然減少或負擔過重之債務，而生開始清算之原因
    、5.於清算聲請前一年內，已有清算之原因，而隱瞞其事實
    ，使他人與之為交易致生損害、6.明知已有清算原因之事實
    ，非基於本人之義務，而以特別利於債權人中之一人或數人
    為目的，提供擔保或消滅債務、7.隱匿、毀棄、偽造或變造
    帳簿或其他會計文件之全部或一部，致其財產之狀況不真確
    、8.故意於財產及收入狀況說明書為不實之記載，或有其他
    故意違反本條例所定義務之行為等各款情形之一者，法院均
    應為不免責之裁定；消費者債務清理條例第132條、第133條
    及第134條分別定有明文。
三、查聲請人前經本院以98年6月5日98年度消債清字第9 號裁定
    准予開始並同時終止清算程序，今因該裁定業因抗告期間屆
    滿而確定乙情，業據職權審閱本院98年度消債清字第9 號卷
    宗查核無誤。又聲請人係因辦理使用信用卡及信用貸款後，
    無法清償高約新臺幣（下同）734,422 元之債務，而生開始
    清算之原因等情，為聲請人所陳報，復有財團法人金融聯合
    徵信中心當事人綜合信用報告足憑（見本院98年度消債清字
    第9 號卷宗第35頁至第37頁），同堪認定。準此，本件應有
    必要審酌聲請人是否係因浪費、賭博或其他投機行為，致財
    產顯然減少或負擔過重之債務，而生開始清算之原因。茲析
    述如下：
  (一)觀諸聲請人陳報家中成員本依其前配偶韓茂瑞打零工之方式
    維生，且經濟來源端賴政府及公益團體補助，惟其與韓茂瑞
    自民國96年8 月27日離婚以後，韓茂瑞即未負擔子女扶養費
    用，而其長子韓俊傑為植物人，所需照顧費用龐大各情，可
    知聲請人於離婚前後之經濟狀況均屬不佳，應該撙節用度並
    避免無謂開銷，始為適當；倘若聲請人具有消費項目尚非維
    持必要生活所需，抑或消費金額遠逾必要支出費用等行為，
    而與其經濟能力有所不符，即難謂非屬於浪費之行為。
  (二)惟聲請人消費項目涵括旅遊玩樂、服飾精品、電器用品、網
    路購物、電視購物、銀樓消費、電信服務、倉儲百貨、保險
    及其他項目之外，並又多次預借現金等事實，有台新國際商
    業銀行股份有限公司98年7月31日台新總債協商部字第09800
    008692號函、國泰世華商業銀行股份有限公司98年8月5日陳
    述意見狀、遠東國際商業銀行股份有限公司98年8月5日陳報
    狀、合作金庫商業銀行股份有限公司98年8月5日陳報狀、聯
    邦商業銀行股份有限公司98年8 月10日陳報狀、玉山商業銀
    行股份有限公司98年8 月10日陳報狀、大眾商業銀行股份有
    限公司98年8 月12日聲請狀、中國信託商業銀行股份有限公
    司98年8 月18日陳報狀，以及渠等所附歷史消費明細表與現
    今卡提領明細等件足憑（見本院卷第14頁至第60頁）。本院
    詳細審究聲請人以信用卡消費及預借現金之時間與金額（舉
    例如附表所示），復參聲請人之經濟狀態及每月必要支出約
    17,506元等情予以衡量後（見本院98年度消債清字第9 號民
    事裁定），認聲請人應有係因浪費行為致負擔過重之債務，
    而生開始清算原因之不免責事由。揆諸前揭說明，聲請人迄
    今既未證明其經普通債權人全體同意免除債務，本院自應為
    不免責之裁定。
四、據上論結，依消費者債務清理條例第134條，裁定如主文。
中    華    民    國    98    年    10    月    30    日
                        民事庭法  官  陳谷鴻
【附表】
┌─────┬─────────────────────┐
│時      間│內                                    容  │
├─────┼─────────────────────┤
│92年7 月間│聲請人以現金卡提領40,000元。              │
├─────┼─────────────────────┤
│92年8 月間│聲請人於全國電子消費32,390元。            │
├─────┼─────────────────────┤
│92年9 月間│聲請人以現金卡提領50,000元。              │
├─────┼─────────────────────┤
│93年2 月至│聲請人於金葉銀樓消費合計14,700元。        │
│93年3 月間│                                          │
├─────┼─────────────────────┤
│93年9 月間│聲請人於全國電子單筆消費20,000元。        │
├─────┼─────────────────────┤
│93年10月間│聲請人單月累計貸款核撥、預借現金及其他消費│
│          │總額達334,482元。                         │
├─────┼─────────────────────┤
│93年11月間│聲請人單月累計現金提領、電視購物及其他消費│
│          │總額達75,089元。                          │
├─────┼─────────────────────┤
│94年1 月間│聲請人提領現金並為其他消費，總額達68,421元│
│          │。                                        │
├─────┼─────────────────────┤
│94年2 月間│聲請人提領現金36,000元並於全國電子消費10,9│
│          │80元，加計其他消費金額後，總額達67,910元。│
└─────┴─────────────────────┘
以上正本證明與原本無異。
如不服本裁定，應於裁定送達後10日內，以書狀向本院提出抗告
，並繳納抗告費新臺幣1,000元。
中    華    民    國    98    年    11    月    2     日
                              書記官  莊永利


司法院資訊處製作；財團法人民間司法改革基金會備份。
